臺灣高雄地方法院刑事判決　　　　　　　95年度訴字第3909號
公　訴　人　臺灣高雄地方法院檢察署檢察官
被　　　告　甲○○
指定辯護人　本院公設辯護人丁○○
上列被告因殺人未遂等案件，經檢察官提起公訴（95年度偵字第
24074 號），本院判決如下：
    主  文
甲○○犯侵入住宅罪，處有期徒刑參月，如易科罰金，以新台幣
壹仟元折算壹日；又犯致令他人物品不堪用罪，處拘役伍拾日，
如易科罰金，以新台幣壹仟元折算壹日。
被訴殺人未遂罪部分，無罪。
    事  實
一、甲○○前有殺人未遂、過失致死、公共危險等前科（均未構
    成累犯），仍不知改過，於民國95年9 月11日凌晨某時，於
    飲酒後然辨識能力並未降低之情況下，因認友人王清和積欠
    其新台幣3000元，乃前往王清和及友人丙○○所共同居住，
    丙○○所有之高雄市左營區勵志新村227 號住處，欲找王清
    和討債，其於凌晨1 時18分許到達後，見丙○○住處兩扇鐵
    門緊閉，竟基於致令他人物品不堪使用之毀損故意，以腳用
    力踹開該兩扇鐵門，致該鐵門附屬之門栓均彎曲變形而無法
    上鎖繼續使用，足生損害於丙○○，隨即再基於無故侵入他
    人住宅之犯意，直接侵入丙○○住宅，嗣再前往踹開丙○○
    房間，嗣與自睡夢中驚醒之丙○○、王清和發生口角，並與
    王清和互毆成傷（傷害部分均未據其等提出告訴），嗣經王
    清和報警到場處理，員警偕同其等3 人返回警局調查後，丙
    ○○本不欲提出告訴，然嗣甲○○回家後竟復於同日凌晨2
    時47分許持剪刀1 把，折回上址欲尋王清和理論，其間巧遇
    丙○○後復發生爭執，經丙○○再次報警將其逮捕後提出告
    訴。
二、案經丙○○訴由高雄縣政府警察局左營分局移請臺灣高雄地
    方法院檢察署檢察官偵查起訴。
    理  由
一、上開犯罪事實，業據被告甲○○於警訊、偵查（偵查卷頁8
    ）及本院審理中（審理卷頁64）坦承不諱，核與證人即到場
    處理之警員乙○○於本院審理中、證人丙○○於警詢中、證
    人王清和於警詢中證述之內容相符，且有現場鐵門照片2 幀
    在卷可稽，則被告之自白乃與事實相符，其上開犯行事證明
    確，堪予認定，應依法論科。
二、按刑法第354 條之毀損罪，以使所毀損之物，失其全部或一
    部之效用為構成要件，所謂「毀棄」，係指根本毀滅物之存
    在；「損壞」則謂損害破壞，使物之外形發生重大變化，使
    其效用全部或一部喪失之意；「致令不堪用」乃係行為人以
    毀棄、損壞以外之其他方法，雖未毀損原物，然業使其物之
    效用嚴重減損或喪失而達不復使用之程度。查本件被告以腳
    強行踹開丙○○住處之兩扇鐵門，該鐵門之外觀因未扭曲變
    形，而非遭以「毀棄」、「損壞」之方法破壞，然因其內之
    門栓業已彎曲變形，無法再行發揮上鎖防盜之正常使用功能
    ，而必須整體更換，故該鐵門應確已達「致令不堪使用」之
    程度。故核被告所為，係觸犯刑法第306 條第1 項之無故侵
    入住宅罪及刑法第354 條致令他人物品不堪使用罪。檢察官
    起訴書記載「被告將丙○○住處之大門及房門踹開損壞」等
    語，似另認被告尚毀損告訴人住處內之房門，然依告訴人之
    指述及現場照片，應僅有告訴人住處鐵門受損，並無證據證
    明其內之房門受損，起訴書上開所載乃有誤會，然因其僅涉
    及被告毀損對象之範圍，自應逕由本院更正之，而無不另為
    無罪諭知之問題；又被告所犯上開2 罪，犯意各別，行為互
    異，且均係於95年7 月1 日刑法第55條關於牽連犯之規定廢
    止施行後所為，應予分論併罰。爰審酌被告曾有多次殺人、
    業務致死、公共危險前科（均未構成累犯），有臺灣高等法
    院被告前案紀錄在卷可稽，顯見被告素行不佳，不知隨時警
    惕自身行為，又本次竟於深夜任意毀損丙○○住宅鐵門，侵
    入丙○○家中，除致丙○○遭受財產損失外，另亦嚴重侵擾
    丙○○夜間之居住安全，且第1 次經警偕同回警局調查後，
    竟仍持剪刀折回現場，情節非輕，又被告就毀損犯行，原於
    本院準備程序仍抗辯伊並未踢壞鐵門，經本院傳訊證人乙○
    ○到庭證述後方才坦承犯罪，此有歷次筆錄在卷可參，顯見
    犯後亦未完全悔過等一切情狀，分別量處如主文所示之刑，
    並斟酌被告教育程度僅國小畢業、家境小康等情狀（見警詢
    當事人欄），諭知如主文所示之易科罰金折算標準。
貳、無罪部分：
一、公訴意旨略以：被告甲○○第1 次自警局返家後，因受傷懷
    恨在心，竟於同日凌晨2 時47分許持剪刀1 把再前往丙○○
    住處埋伏欲找王清和復仇，待丙○○返家時即持剪刀質問王
    清和下落，丙○○答以王清和已離去不會住在該處後，甲○
    ○要求進入屋內坐坐，又遭丙○○以明日需工作為由拒絕，
    周茂清因此惱羞成怒，明知人體頸部甚為脆弱，倘以尖銳物
    體直接刺入，除將造成外部皮肉穿刺傷外，亦將傷及呼吸道
    、食道、頸動脈，導致生理機能嚴重受損及大量出血而死亡
    ，竟仍基於殺人之犯意，對丙○○說「一樣是左營人你不護
    我，你護著他」後，即高舉上開剪刀由上往下朝丙○○頸部
    位置刺去，幸丙○○本能往後跳開，並跑離現場邊打電話報
    警，始倖免於死，嗣經丙○○報警後，員警於離上址不遠處
    之高雄市左營區○○○路海光俱樂部前，發現甲○○手持上
    開剪刀而上前將其逮捕，並扣得該剪刀1 把，因認被告涉犯
    刑法第271 條第1 項、第2 項普通殺人未遂罪等語。
二、按犯罪事實應依證據認定之，無證據不得認定犯罪事實；不
    能證明被告犯罪者，應諭知無罪之判決，刑事訴訟法第154
    條第2 項、第301 條第1 項分別定有明文。次按告訴人之告
    訴，係以使被告受刑事訴追為目的，是其陳述是否與事實相
    符，仍應調查其他證據以資審認（最高法院51台上字第1300
    號判例意旨參照）。又刑事訴訟法第161 條已於91年2 月8
    日修正公布，其第1 項規定：檢察官就被告犯罪事實應負舉
    證責任，並指出證明之方法，因此檢察官對於起訴之犯罪事
    實，應負提出證據及說服之實質舉證責任，倘所提出之證據
    不足為被告有罪之積極證明，或其指出證明之方法，無從說
    服法院以形成被告有罪之心證，基於無罪推定之原則，自應
    為被告無罪判決之諭知，最高法院92年度臺上字第128 號判
    例意旨可資參照。
三、本件公訴人認被告涉犯殺人未遂罪嫌，無非係以告訴人丙○
    ○於警詢中指述：「被告手持剪刀，把手及剪刀藏在身後，
    突然舉起手由上往下刺，刺我部位約在脖子肩膀位置」等語
    ，及扣案之剪刀1 把為其唯一論據，訊據被告則堅詞否認有
    何殺人未遂犯行，辯稱：伊再次前往丙○○家，僅係欲向王
    清和催討債務，又因伊第1 次前往時曾遭王清和毆傷，故第
    2 次才攜帶剪刀作為防身之用，並無砍殺丙○○之犯意，也
    沒有持剪刀刺丙○○之動作等語，經查：
  (一)告訴人之指述，可能係為使被告受刑事追訴為其目的，故其
    陳述難免有渲染誇大之可能，且因個人經驗及智識程度緣故
    ，其指述內容亦非必與事實相符。又殺人與傷害之區別，應
    以有無殺意為斷，其欲刺殺之部位有時雖可藉為認定有無殺
    意之心證，然究不能據為絕對標準。本件告訴人丙○○於警
    詢中雖陳稱：被告當時持剪刀刺其脖子肩膀位置，是要殺伊
    等語，然其於本院審理中業因遷移國外，經合法傳喚、拘提
    後均無效果，有其個人基本資料、警察拘提無著報告書在卷
    可稽，其未能到庭進一步釐清案發情形，亦未能由被告行使
    在場權、詰問權加以檢驗，尤其被告當時究有無持剪刀刺丙
    ○○？如有，其是否僅欲恫嚇丙○○而已？又行刺之力道多
    重、方向為何等疑點，均尚未釐清，因被告否認犯罪，且亦
    無其他積極證據可供調查，則丙○○於警詢中之指述是否確
    實完全可信，乃有疑問。
  (二)況被告係因認王清和積欠其3000元，方前往尋找王清和理論
    ，其間遇見丙○○後復發生口角爭執，可見其等2 人間向來
    並無深仇大恨；又據丙○○陳述：伊當時因告知被告王清和
    已經離去，且拒絕被告入屋，方才引發第2 次爭執等語，可
    知其等引發衝突之情節亦甚為輕微，難以激怒常人引發殺機
    ；再者，據丙○○警詢所述：被告刺殺伊未著後，見伊以電
    話報警即行離去等語，然依常理，倘被告果真基於殺人之犯
    意行兇，則其於刺殺1 刀未著後，衡情應會繼續持剪刀追砍
    丙○○才是，焉會容讓丙○○有機會持電話報警，是依丙○
    ○所自承，其與被告之平日關係、引發衝突原因及被告刺殺
    1 次後立即離去等情節綜合判斷，因被告應無必予殺害丙○
    ○之殺人動機及犯意，亦無必置丙○○於死地之行為，本院
    自無法逕以丙○○於警詢之指述，即認被告有殺人之犯行。
  (三)末公訴檢察官當庭雖亦主張：被告可能係基於重傷害之故意
    持剪刀刺殺丙○○未遂等語，然此除與證人丙○○於警詢指
    述之內容不符外，且誠如上述，依當時之客觀情狀，被告亦
    無必予對丙○○實施重傷害犯行之動機及犯意，本院自亦無
    法逕予採認。此外，檢察官復無法提出其他積極證據證明被
    告涉有殺人未遂或重傷害未遂等犯行，本於罪疑惟輕之原則
    ，本院自應為被告無罪之認定，且因此部分如果有罪，檢察
    官認與被告上開有罪部分係屬數罪併罰之關係，則本院自應
    另於主文諭知之。
依刑事訴訟法第299 條第1 項前段、第301 條第1 項，刑法第30
6 條第1 項、第354 條、第41條第1 項前段，刑法施行法第1 條
之1 ，判決如主文。
本案經檢察官陳俊秀到庭執行職務。
中　　華　　民　　國　　96　　年　　2 　　月　　8 　　日
                  刑事第七庭    審判長法官  李淑惠
                                      法官  張茹棻
                                      法官  蔡川富
如不服本判決，應於判決送達後10日內，向本院提出上訴狀。
中　　華　　民　　國　　96　　年　　2 　　月　　8 　　日
                                    書記官  王治華
附錄本案判決論罪科刑法條：
中華民國刑法第306條
（侵入住居罪）
無故侵入他人住宅、建築物或附連圍繞之土地或船艦者，處1 年
以下有期徒刑、拘役或3 百元以下罰金。
無故隱匿其內，或受退去之要求而仍留滯者，亦同。
中華民國刑法第354條
（毀損器物罪）
毀棄、損壞前二條以外之他人之物或致令不堪用，足以生損害於
公眾或他人者，處2 年以下有期徒刑、拘役或5 百元以下罰金。
